【裁判字號】    98,易,1077
【裁判日期】    980630
【裁判案由】    詐欺
【裁判全文】
臺灣板橋地方法院刑事判決              98年度易字第1077號
公  訴  人  台灣板橋地方法院檢察署檢察官
被      告  乙○○
送達代收人  丙○○
上列被告因詐欺案件，經檢察官提起公訴（九十八年度偵字第九
八四五號），本院判決如下：
    主      文
乙○○幫助意圖為自己不法之所有，以詐術使人將本人之物交付
，處拘役肆拾日，如易科罰金，以新台幣壹仟元折算壹日。
    事      實
一、乙○○依其社會生活經驗及智識程度，能預見提供自己帳戶
    之提款卡、密碼等資料予他人使用，可能遭人將之作為從事
    詐欺取財等犯罪行為之工具，竟仍不違背其本意，基於幫助
    他人詐欺取財之不確定故意，於民國九十八年二月十七日晚
    間六時許，在台北縣蘆洲市○○路、民族路口，將其所有之
    華南商業銀行蘆洲分行存款帳戶（帳號：0000-0000-0000號
    ）之提款卡及密碼等資料，交付予某真實年籍、姓名不詳、
    自稱「嚴副理」之成年男子充作人頭帳戶使用。「嚴副理」
    所屬之詐騙集團成員旋基於意圖為自己不法所有之犯意，於
    九十八年二月十八日中午十二時三十分許，撥打電話予甲○
    ○，佯稱「在網路購物，須依其指示匯款至指定帳戶」云云
    ，致甲○○陷於錯誤，而於同日下午五時五十七分許，匯款
    新台幣（下同）六千元至乙○○前開帳戶，旋遭該詐騙集團
    成員以提款卡提領一空。
二、案經台北縣政府警察局蘆洲分局報告台灣板橋地方法院檢察
    署檢察官偵查起訴。
    理      由
一、本案認定犯罪事實所用之證據，經檢察官、被告乙○○於本
    院審理時同意將該等證據資料列為證據調查，本院審酌上開
    證據資料作成時之情況，並無不適當之情形，且證據力並未
    明顯偏低，依刑事訴訟法第一百五十九條之五第一項規定，
    均應具有證據能力。
二、訊據被告固不否認有於前揭時、地，將其所有華南銀行帳戶
    之提款卡、密碼交予「嚴副理」之行為，惟矢口否認有何犯
    行，辯稱：伊是為了應徵司機，才交付提款卡給對方測試，
    伊於九十八年五月十九日就報警，沒有幫助詐欺的犯意云云
    。
三、本院查：
（一）上揭有關被告如何交付其所有華南銀行帳戶之提款卡、密
      碼等資料予自稱「嚴副理」之成年男子之事實，業據被告
      於警詢及偵查時供認不諱，復有開戶資料、交易明細資料
      等件在卷可稽，是被告確有提供系爭華南銀行帳戶之提款
      卡、密碼等資料予他人使用，應堪認定。
（二）而「嚴副理」所屬之詐騙集團成員於取得被告帳戶資料後
      ，隨即以「網路購物須依其指示匯款」為由，向被害人甲
      ○○行使詐術，使渠陷於錯誤，因而轉帳匯款入被告提供
      之前開帳戶，旋遭該詐騙集團成員提領一空等情，亦經證
      人甲○○於警詢時證述明確，並有匯款單、交易明細等件
      附卷可查，是被告提供之帳戶，已成為詐騙集團詐欺取財
      之工具，亦堪認定。
（三）按一般於郵局或銀行等金融機構開設存款帳戶暨請領存摺
      及提款卡，係針對個人身分及信用予以資金流通之經濟活
      動，具有強烈專屬性，而金融帳戶為個人理財之工具，且
      申請開立金融帳戶並無任何特殊之限制，一般民眾均得以
      存入最低開戶金額之方式、任意在多數不同之金融機構申
      辦多數之存款帳戶使用，此乃公眾所週知之事實，亦為被
      告所應知。是依一般人之日常生活經驗，若見他人不以自
      己名義申請帳戶，反向他人收取存款帳戶為不明用途使用
      ，衡情對於該等帳戶係供詐騙等目的不法使用一節，自當
      有合理之預見及認知。被告雖供稱有於九十七年五月十九
      日下午四時許，至台北縣政府警察局蘆洲分局投案云云，
      惟此時距被害人甲○○匯款時已近一日，是尚不足作為被
      告有利之認定。亦證被告確實將前開帳戶之提款卡、密碼
      等資料交付詐騙集團成員使用甚明。
（四）綜上所述，本案事證明確，被告犯行，洵堪認定。
四、按刑法上之幫助犯，係對於犯罪與正犯有共同之認識，而以
    幫助之意思，對於正犯資以助力，而未參與實施犯罪之行為
    者而言（最高法院八十八年度台上字第一二七０號判決意旨
    參照）。如未參與實施犯罪構成要件之行為，且係出於幫助
    之意思提供助力，即屬幫助犯，而非共同正犯。查被告將其
    所有帳戶之提款卡及提款密碼等資料提供予真實年籍、姓名
    不詳之成年人，用以詐騙被害人匯入金錢，顯係基於幫助該
    成年人及其所屬之詐騙集團用以詐欺取財之犯意，而未參與
    前開詐欺取財犯行之構成要件行為。是核被告所為，係犯刑
    法第三十條第一項、第三百三十九條第一項之幫助詐欺取財
    罪。被告係基於幫助之犯意而為非屬詐欺取財犯行之構成要
    件行為，為幫助犯，爰依刑法第三十條第二項之規定，按正
    犯之刑減輕之。
五、爰審酌被告之素行、犯罪之動機、目的、將提款卡、密碼等
    資料交付他人，助長他人犯罪，增加被害人尋求救濟及治安
    機關查緝犯罪之困難，危害被害人財產安全及社會治安，及
    犯罪後之態度等一切情狀，量處如主文所示之刑，並諭知如
    易科罰金之折算標準，以示懲儆。
據上論斷，應依刑事訴訟法第二百七十三條之一第一項、第二百
九十九條第一項前段，刑法第三十條、第三百三十九條第一項、
第四十一條第一項前段，刑法施行法第一條之一，判決如主文。
本案經檢察官陳豐年到庭執行職務。
中    華    民    國    98    年    6     月    30    日
            刑事第十八庭  審判長法  官  曾正耀
                                法  官  張兆光
                                法  官  林鈺琅
以上正本證明與原本無異。
如不服本判決，應於收受送達後10日內，向本院提出上訴狀，並
應敘述具體理由；其未敘述上訴理由者，應於上訴期間屆滿後20
日內，向本院補提理由書（均須按他造當事人之人數附繕本），
「切勿逕送上級法院」。
                                書記官  林蔚然
中    華    民    國    98    年    6     月    30    日
附錄本案論罪科刑法條全文：
刑法第339 條：
  意圖為自己或第三人不法之所有，以詐術使人將本人或第三人
  之物交付者，處五年以下有期徒刑、拘役或科或併科一千元以
  下罰金。
  以前項方法得財產上不法之利益或使第三人得之者，亦同。
  前二項之未遂犯罰之。


司法院資訊處製作；財團法人民間司法改革基金會備份。
